【裁判字號】    90,交聲,512
【裁判日期】    900629
【裁判案由】    違反道路交通管理處罰條例聲明異議
【裁判全文】
臺灣臺北地方法院交通事件裁定                      九十年度交聲字第五一二號
    異議人即
    受處分人  甲○○
右列受處分人因違反道路交通管理處罰條例案件，對於臺北市交通事件裁決所中華民
國九十年五月二十四日所為之處分（原處分案號：北市裁三字第車裁二二－Ｃ000
00000號），聲明異議，本院裁定如左：
    主      文
原處分撤銷。
甲○○在禁止臨時停車處所停車，處罰鍰新臺幣陸佰元。
    理      由
一、按在禁止臨時停車處所停車者，處新臺幣（以下同）六百元以上一千二百元以下
    罰鍰，道路交通管理處罰條例（九十年一月十七日總統修正公之道路交通管理處
    罰條例，其施行日期依同條例第九十三條規定須由行政院以命令定之，而行政院
    係於九十年四月三日以臺九十交字第０一九三一七號令發布修正後之該條例自九
    十年六月一日起施行，故以下所述及之本條例，如無特別註明，乃係修正生效後
    之新法，而於敘述上如係九十年一月十七日修正，同年六月一日生效施行前之該
    條例，則在該條例下加註「舊法」以資辨明，先予敘明）第五十六條第一項第一
    款定有明文，而交岔路口十公尺內，不得臨時停車，亦經道路交通安全規則第一
    百十一條第二款定明斯旨。
二、本件受處分人即異議人甲○○所有五Ｌ—０七四三號自用小客車於九十年三月七
    日十六時二分許，在臺北縣中和市○○路○段三巷與光華街口，違規停車，被臺
    北縣政府警察局中和分局交通分隊警員許長基指揮拖吊，並當場以拍照之方式採
    證，以受處分人有違反前揭道路交通管理處罰條例（舊法）第五十六條第一項第
    一款規定之行為掣單舉發，嗣將舉發通知單送達於受處分人後，受處分人於舉發
    通知單上所載之應到案日期前向臺北市交通裁決所提出申訴，函轉舉發單位即臺
    北縣警察局中和分局調查結果，仍認受處分人有其開違規行為，原處分機關乃依
    道路交通管理處罰條例（舊法）第五十六條第一項第一款規定於九十年五月二十
    四日從輕裁處異議人罰鍰六百元。
三、受處分人聲明異議意旨固不否認有在案發地點停車之事實，核與卷附舉發員警所
    拍照採證相片顯示之情節相符，惟否認有任何違反前揭道路交通管理處罰條例（
    舊法）第五十六條第一項第一款規定之行為，辯稱：現場本即可以停車之處所，
    未製劃標線，僅以目測即行告發，人民無從遵守等語，並附剪報影本一紙，以為
    佐參。惟查：（一）依本件採證相片所示情形，受處分人係緊接舉發地點路口與
    他人併排停車，縱僅舉發員警以目測而未有丈量資料可以佐參是否約在路口十公
    尺左右，亦已堪認違規事實極為明確，受處分人稱舉發員警以目測告發，使人民
    無從遵守云云，顯無理由；（二）至於受處分人另稱現場可以停車，政府未製標
    線，長期誤導人民而受拖吊云云，亦對舉發意旨深有誤會，本院核諸現場照片認
    定受處分緊貼路口停車等事實，已如前述，因此現場縱無標線，亦屬道路交通安
    全規則第一百十一條第二款所定而交岔路口十公尺內，不得臨時停車之情形，受
    處分人仍就現場是否業經製妥標線一再爭執，核無所據，其異議意旨，均非可採
    。本件事證明確，受處分人之違規行為堪以認定。
四、綜上所述，受處分人確有於前揭時間在上址禁止臨時停車處所停車之違規行為，
    從而原處分機關依前揭道路交通管理處罰條例（舊法）第五十六條第一項第一款
    規定，從輕裁處異議人罰鍰六百元，固非無見，惟如前所述，九十年一月十七日
    總統修正公布之道路交通管理處罰條例，已於同年六月一日生效施行，雖新法第
    四十五條之規定僅就罰鍰之金額由銀元二百元以上六百元以下換算為新臺幣之金
    額，並冠以新臺幣字樣而作修正，並增列第十四款及第十五款規定，惟就形式上
    觀察，此修正前後之法律顯有不同，應認係屬法律之變更（本院卷附司法院第二
    廳八十一年十一月五日（八一）廳刑一字第一六二九０號函覆臺灣高等法院之法
    律座談會研究意見參照），原處分機關未及比較新舊法之適用而為處分，本件受
    處分人之異議雖無理由，惟原處分機關未及比較新舊法而為適用，自應由本院將
    原處分撤銷，而現行之道路交通管理處罰條例第四十五條第十三款規定，其修正
    後之新法，如前所述與修正前之舊法比較結果，舊法並未較有利於被告，依學者
    所認，行政罰在法律之適用上應有刑法第二條第一項「行為後法律有變更者，適
    用裁判時之法律。但裁判前之法律有利於行為人者，適用最有利於行為人之法律
    。」及稅捐稽徵法第四十八條之三「納稅義務人違反本法或稅法之規定，適用裁
    處時之法律。但裁處前之法律有利於納稅義務人者，適用最有利於納稅義務人之
    法律。」規定所揭示之「從新從輕」原則之類推適用（陳清秀著「依法行政與法
    律的適用」一文，收錄於翁岳生編「行政法」一書，第一七六頁至第一七九頁，
    八十七年三月版），本院自應適用修正生效後之新法為本件之裁判，仍以受處分
    人有違反道路交通管理處罰條例第五十六條第一項第一款規定之行為，依該條規
    定從輕裁處受處分人罰鍰六百元如主文第二項所示，以符法治。
據上論斷，應依道路交通案件處理辦法第二十條前段，裁定如主文。
中      華      民      國    九十      年      六      月    二十九    日
                                      臺灣臺北地方法院交通法庭
              法  官  黃程暉
右正本證明與原本無異。
如不服本裁定，應於裁定送達後五日內向本院提出抗告狀。
                                          書記官  張華瓊
中      華      民      國    九十      年      七      月      九      日


司法院資訊處製作；財團法人民間司法改革基金會備份。
